臺灣高等法院臺中分院刑事判決　　　　96年度上訴字第1664號
上　訴　人
即　被　告　乙○○
選任辯護人　林益輝　律師
上列上訴人因毒品危害防制條例案件，不服臺灣臺中地方法院96
年度訴字第543號中華民國96年5月3日第一審判決（ 起訴案號：
臺灣臺中地方法院檢察署95年度偵字第22543 號），提起上訴，
本院判決如下：
    主  文
原判決撤銷。
乙○○幫助販賣第一級毒品，處有期徒刑伍年陸月。
    事  實
一、緣於民國95年6月初某日 ，楊偉華向乙○○表示其老闆（即
    王建智）想要購買海洛因施用，並向乙○○詢問是否有購買
    海洛因之來源，乙○○明知海洛因係經公告管制之第一級毒
    品，不得非法持有、販賣，竟基於幫助真實姓名、年籍不詳
    ，綽號「賜仔」（另有綽號「阿原」、「肉圓」）之成年男
    子販賣第一級毒品海洛因以營利之犯意， 於民國95年6月底
    某日，乙○○向綽號「賜仔」之人表示有人要購買海洛因，
    並向其詢問海洛因之販賣價格如何？綽號「賜仔」之人告以
    1 塊海洛因之販售價格為新臺幣（下同）170萬元， 乙○○
    即將此價格訊息轉知楊偉華，待楊偉華回覆乙○○表示要購
    買該值170萬元之海洛因後， 乙○○即聯絡綽號「賜仔」之
    人，請其將海洛因帶至台中，且為楊偉華、綽號「賜仔」之
    人約定於95年6月30日晚間， 至乙○○位在臺中市○○區○
    ○路1段93之1號7樓之4住處見面交付海洛因。 於95年6月30
    日晚上9時許，楊偉華依約至乙○○前開住處樓下， 由該名
    綽號「賜仔」之人將重量不詳，以塑膠袋包裝之價值新臺幣
    （下同）170萬元之海洛因磚1小塊（於塑膠袋外再以布包裝
    盛）交付予楊偉華。楊偉華收受前開海洛因之後，隨即駕車
    欲將該等海洛因帶給王建智查看，然在路途中因見前方有警
    察在路旁臨檢，情急之餘，即將裝有該等海洛因之布包往路
    旁水溝丟棄。 於當日稍晚之時間（相隔約1小時後），再返
    回該水溝處，撿拾已散落在地之海洛因，再以報紙包裝後，
    在臺中市○○路與梅川東西路附近的土地公廟交給王建智。
    然因王建智身上並無現金，無法給付海洛因款項，乃由乙○
    ○出面向綽號「賜仔」之人擔保，楊偉華等人定會給付該筆
    海洛因對價，綽號「賜仔」之人方先行離去。其後楊偉華於
    95 年7月2日將其車子出售得款20萬元， 並將該筆20萬元交
    予乙○○，由乙○○轉交予綽號「賜仔」之人。嗣為警於95
    年7月10日17時50許，在南投縣南投市○○路243號鄭漢民住
    處，查獲楊偉華、王建智販賣海洛因予鄭漢民（楊偉華、王
    建智所涉販賣第一級毒品案件，另由原審法院以95年度訴字
    第3313號審理中），而循線查知上情。
二、案經臺中市警察局第四分局報告臺灣臺中地方法院檢察署檢
    察官偵查起訴。
    理  由
一、訊據上訴人即被告乙○○固坦承：楊偉華託伊向綽號「賜仔
    」之人購買海洛因，因楊偉華沒有「賜仔」之聯絡方式，所
    以透過伊與「賜仔」聯絡，後在其上址住處由「賜仔」交付
    一塊值 170萬元之海洛因給楊偉華等情，惟否認有何幫助販
    賣第一級毒品海洛因之犯行，辯稱：伊只是介紹他們買賣海
    洛因而已云云。惟查：
(一)、證人王建智、楊偉華於95年7月10日17時50分許， 在南投縣
    南投市○○路243 號前為警查獲時，在證人王建智所駕駛之
    車牌號碼1151-PT號自用小客車查獲毒品1包；於同日20時30
    分許，在南投市○○路243號鄭漢民住處內，查獲毒品1包；
    於同日22時30分許，證人王建智帶同警員，在臺中市長生巷
    23之19號旁土地公廟榕樹樹幹坑洞內扣得毒品1包等情 ，有
    搜索、扣押筆錄、扣押物品目錄表附於警卷內可稽。而該等
    扣押物經送法務部調查局鑑定結果，均含第一級毒品第６項
    毒品海洛因成分，合計淨重102.48公克（空包裝總重3.74公
    克），純度52.36％，純質淨重53.66公克，有該局鑑定通知
    書在卷可憑（見偵字第15239號偵查卷第67頁）。
(二)、證人楊偉華於原審審理時結證稱：95 年7月10日被警方查獲
    之毒品是王建智的，是伊在95 年6月30日在被告台中市○○
    路與梅川東西路住處樓下附近土地公廟交給王建智的；於95
    年6 月初，王建智說他想吸食海洛因，叫伊幫他問，伊去被
    告的酒店問，伊問乙○○說他有沒有朋友在吸食海洛因，可
    以介紹給王建智，到6月30日時 ，被告跟伊聯絡，說他的朋
    友叫「阿原」的，有海洛因要賣給王建智，在被告的酒店內
    ，當天晚上伊有見到該名綽號「阿原」的人，「阿原」告訴
    伊他要賣給王建智海洛因170萬元 ，伊也告訴王建智，「阿
    原」要賣他170萬元 ，當天晚上，約在旅順路被告的住處，
    「阿原」問伊王建智為何沒有來，伊告訴他王建智在廟裡拜
    拜，他就把海洛因交給伊，叫伊轉交給王建智看合不合適，
    他說毒品值170萬元 ，如果伊弄丟的話，伊就要賠，後來伊
    從被告住處開車出來，看到前方路口有警方臨檢，伊就把毒
    品從窗戶往大排水溝丟，隔了大約一個多小時，伊繞回去撿
    ，伊就把剩下的毒品交給王建智；王建智告訴伊說星期一再
    請「阿原」跟他收錢， 6月30日好像是星期五還是星期六，
    王建智說他星期六、日沒有那麼多錢 ，6月30日當晚伊請「
    阿原」去酒店，跟他賠罪，跟他說毒品已經交給王建智，當
    天沒有辦法給他錢，要下個星期一才能給錢，伊跟他說毒品
    已經交給王建智，但是「阿原」不同意星期一才給錢，他要
    伊跟被告賠錢，伊說拿不出那麼多錢，他說要找兄弟來臺中
    跟伊要，伊說伊先賣車子，星期一再給他幾十萬元，後來伊
    賣車，車子賣了20萬元，因為伊沒有「阿原」的電話，所以
    將該20萬元交給被告乙○○，要被告轉交給「阿原」；這些
    毒品交給王建智的事情，伊沒有跟被告提過，伊只跟她說伊
    交給伊老闆，伊老闆就是王建智；伊只跟被告說伊老闆要吸
    食海洛因；王建智有無販賣海洛因，伊不知道；這塊海洛因
    不是被告要賣，是「阿原」要賣，是王建智要買，伊去幫他
    問，伊在警詢中所述部分不實在，並不是被告要賣海洛因，
    是「阿原」要賣的，伊必須要先講被告，才能找到「阿原」
    等語（原審卷第42至44、46頁）。核與證人楊偉華於其所涉
    犯之販賣第一級毒品案件（即原審法院95年訴字第3313號）
    中所述：王建智是在6 月間，請伊幫他問毒品的事，琳兒（
    即被告）打電話給伊是6月30日的事 ，那天伊跟她有約見面
    ，她告訴伊說，有一位叫「阿原」的朋友要給王建智海洛因
    ，她說是170 萬元，伊當天就去徵詢王建智的意見，他說拿
    來看看再講，伊只是幫忙中間介紹。當時王建智叫伊去問，
    伊問琳兒有沒有海洛因，琳兒主動表示他們沒有賣散的。後
    來琳兒通知伊 ，她的朋友就拿了1小塊海洛因磚給伊，伊不
    知道重量是多少，就先拿整塊給王建智看，就是價值170 萬
    元的那1塊 。但伊拿給王建智看的是已經碎掉的。伊交給王
    建智後，他沒有拿錢給伊，後來伊還賣車子還錢給琳兒等語
    （見原審法院95年訴字第3313號卷95年11月30日準備程序筆
    錄）相符。
(三)、證人王建智於原審審理時結證稱：伊不認識在庭的乙○○，
    但是有見過她一次面，伊是楊偉華的老闆，有吸食海洛因，
    曾於95年6月初，向楊偉華提過伊要買海洛因，直到同年6月
    底時，楊偉華才跟伊說有消息 ，後來伊有買到2兩多的海洛
    因，但還沒有付錢 ，伊在95年7月10日為警查獲，當天被查
    到時，伊被查到的海洛因重量為1包35公克、1包37（應為37
    .5）公克，還有1包30公克的， 這些海洛因都是透過楊偉華
    交給伊的；楊偉華跟伊說他透過朋友介紹認識一個叫「阿原
    」的，他是從「阿原」那邊拿到這些海洛因的，伊當初跟楊
    偉華說買海洛因的用途是伊自己要施用的，伊在95年7月2、
    3 日左右，有見過乙○○，因為伊要把錢交給楊偉華，但是
    伊沒有拿錢給他，楊偉華也沒有錢，所以才叫伊去跟乙○○
    見面，跟乙○○說明何時可以付錢，這些海洛因不是跟乙○
    ○買的，之所以要跟乙○○說明，是因為楊偉華說「阿原」
    是被告的朋友，因為東西也不是乙○○的，對方也會催被告
    等語（見原審卷第48、49頁），亦與證人楊偉華於原審所證
    述之情節相符。
(四)、再被告於原審審理時陳稱：伊沒有把海洛因拿到王建智那裡
    ，伊只跟王建智見過一次面，當初是伊介紹楊偉華與「賜仔
    」（即綽號「阿原」之人）認識；之前楊偉華跟「賜仔」就
    有一起喝過酒，之後楊偉華跟伊說他想跟「賜仔」買海洛因
    ，楊偉華拜託伊跟「賜仔」聯絡的，伊才幫他聯絡；伊聯絡
    「賜仔」之後，確定「賜仔」要來臺中，伊打電話給楊偉華
    ，叫楊偉華過來旅順路1段93之1號7樓之4伊的租屋處，之前
    伊在幫「賜仔」與楊偉華聯絡時，就有說定要用170 萬元的
    價格來買，後來約定好的那一天，就是找「賜仔」跟楊偉華
    來伊住處的那1天，伊不確定是哪1天來的；「賜仔」當天把
    海洛因放在1個皮包內，「賜仔」 說他把海洛因放在那個包
    包內，可是他沒有打開來給伊看，伊當時在打電腦，「賜仔
    」有把包包交給楊偉華，但是楊偉華當天沒有帶錢，楊偉華
    叫伊幫他擔保，因為伊之前毒品也都是跟「賜仔」拿的，伊
    就幫他擔保，楊偉華會把錢交給「賜仔」，楊偉華就把海洛
    因帶走；楊偉華說隔2天就會把錢拿過來，後來大概隔了2、
    3 天他有去賣車，就拿了20萬元給伊，叫伊拿給「賜仔」。
    伊並沒有經手海洛因交給楊偉華的過程，伊認為伊只是介紹
    他們買賣而已等語（見原審96年3月8日準備程序筆錄）。又
    被告於證人楊偉華、王建智所涉販賣第一級毒品案件中，以
    證人身分結證稱：楊偉華問伊是否有朋友有海洛因，因為他
    說他老闆身體不好，有在吃毒品，看伊是否可以介紹有在吸
    毒品的朋友給他們認識；那時伊剛好有認識朋友有毒品，有
    在吸食，所以伊就在伊家介紹他們認識，那個朋友綽號「賜
    仔」，他叫什麼姓名伊不清楚；伊知道綽號「賜仔」之人給
    了價值170萬元的海洛因給楊偉華， 綽號「賜仔」之人與「
    阿原」是同1人， 那個人的綽號很多，也叫「肉圓」；後來
    楊偉華有拿20萬元給伊轉交給「賜仔」，「賜仔」告訴伊楊
    偉華還欠150萬元； 伊拿了20萬元之後，伊有跟楊偉華提要
    其他的150萬元， 他只是一直延時間，伊就一直幫他打電話
    給「賜仔」；因為「賜仔」不喜歡把電話給別人，所以他們
    才會透過伊聯繫等語（見原審95年度訴字第3313號96年1月9
    日審理筆錄），所證情節亦核與證人楊偉華前開所述相符。
(五)、至證人楊偉華雖曾於偵查中結證稱：6月30日星期五晚上9點
    左右，琳兒打電話叫伊去她租屋處樓下， 她交付伊1包毒品
    ，交待伊拿給王建智，這些毒品價格琳兒說還要跟王建智談
    云云（見偵字第15239號95年9月18日訊問筆錄），與其於原
    審審理時前開證述之內容不符。然因證人楊偉華於原審審理
    所述，與其於所涉販賣毒品案件準備程序所述、證人王建智
    於原審審理時證述之內容及被告於原審審理時所為之供述之
    內容相符，是本院認證人楊偉華於偵查中之證言並無較為可
    信之情形，其於原審審理所為之證述應為真實，是尚難以證
    人楊偉華於偵查中所為之證言，而對被告為不利之認定。
(六)、綜上所述，依被告、證人楊偉華、王建智前開供述互相參證
    以觀，該次買賣海洛因交易，係由證人楊偉華主動向被告詢
    問有無購買海洛因之來源，被告始介紹該名綽號「賜仔」之
    人販賣海洛因予證人楊偉華。而被告除介紹綽號「賜仔」之
    人販賣海洛因予證人楊偉華，為其等聯絡告知購買海洛因之
    價格、數量，約定地點供綽號「賜仔」之人交付海洛因予證
    人楊偉華，及將證人楊偉華購買海洛因之部分對價轉交予綽
    號「賜仔」之人之外，並未有其他參與販賣毒品構成要件之
    行為，而堪認其與證人楊偉華、王建智有共同販賣第一級毒
    品之行為分擔。又被告係為綽號「賜仔」之人與證人楊偉華
    聯絡交易海洛因之事，被告應係基於幫助綽號「賜仔」之人
    販賣海洛因之犯意，而為前揭行為。
(七)、近年來毒品之濫用，危害國民健康與社會安定日益嚴重，治
    安機關對於販賣或施用毒品之犯罪行為，無不嚴加查緝，各
    傳播媒體對於政府大力掃毒之決心亦再三報導，已使毒品不
    易取得且物稀價昂，苟綽號「賜仔」之人於買賣之過程中無
    利可圖，縱屬至愚，亦無甘冒被取締移送法辦判處重刑之危
    險而平白從事海洛因之理！此另觀被告於本院所述「賜仔不
    讓太多人知道他的聯絡方式」等語益明；是「賜仔」之人販
    入之價格必較其出售之價格為低，而有從中賺取買賣價差牟
    利之意圖及事實，應屬合理認定。又販賣毒品海洛因係違法
    行為，非可公然為之，而海洛因亦無公定價格，係可任意分
    裝增減分量，且每次買賣之價格、數量，亦隨時依雙方之關
    係深淺、資力、需求量、對行情之認知、來源是否充裕、查
    緝是否嚴緊、購買者被查獲時供述購買對象之可能風險之評
    估等因素，而異其標準，機動調整，非可一概論之。從而販
    賣之利得，除非經販賣者坦承犯行或價格、數量俱臻明確外
    ，實難察得其交易實情，然販賣者從價差或量差中牟利，方
    式雖異，惟其販賣行為在意圖營利則屬同一。從而，舉凡有
    償交易，除足以反證其確係另基於某種非圖利本意之關係外
    ，通常尚難因無法查悉其販入價格，做為是否高價賣出之比
    較，諉以無營利之意思而阻卻販賣犯行之追訴。且由綽號「
    賜仔」之人與證人楊偉華、王建智之關係，及證人楊偉華需
    透過被告聯絡方得向綽號「賜仔」之人購得海洛因等情以觀
    ，綽號「賜仔」之人實不可能甘冒重典，按同一價格轉售而
    毫無利得可獲，足見綽號「賜仔」之人所販入海洛因之價格
    必較其所賣出之價格低廉，而有從中賺取買賣差價牟利之營
    利意圖甚明。
(八)、本案事證已臻明確，被告所辯係事後卸責之詞，不足採信。
    證人楊偉華前開於所涉犯販賣第一級毒品案件（即原審法院
    95年訴字第3313號）中所為之供述，係審判外之陳述，未經
    當事人、辯護人於本院言詞辯論終結前聲明異議，視為同意
    作為證據，且其陳述並無不當取供之情形，又與其於本案原
    審之證述、證人王建智於原審證述並無不一之情，本院認以
    之作為證據，應屬適當，依刑事訴訟法第一百五十九條之五
    規定，得為證據，具有證據能力。被告犯行堪以認定，自應
    依法論科。
二、查我國刑法業以中華民國九十四年二月二日總統華總一義字
    第09400014901號令修正公布第1～3、5、10、11、15、16、
    19、25～27、第四章章名、28～31、33～38、40～42、46、
    47、49、51、55、57～59、61～65、67、68、74～80、83～
    90、91-1、93、96、98、99、157、182、220、2 22、225、
    229-1、231、231-1、296-1、297、315-1、315-2、316、34
    1、343條條文；增訂第40-1、75-1條條文；刪除第56、81、
    94、97、267、322、327、331、340、345、350條條文 ；並
    自九十五年七月一日施行。被告行為後，其應適用之相關法
    律已有變更，茲就與本案適用有關之條文，比較說明如下：
(一)、法定刑中罰金刑部分：
    刑法第三十三條第五款業經修正公布，修正後刑法第三十三
    條第五款規定「罰金：新臺幣一千元以上，以百元計算之」
    ，與修正前刑法第三十三條第五款規定「罰金：（銀元）一
    元以上」不同。比較新舊法結果，以舊法即行為時法較有利
    於被告，故依刑法第二條第一項前段規定，本案被告所犯之
    罪，其法定刑併科罰金部分，自應適用行為時之法律規定決
    定其罰金部分之法定刑。
(二)、刑法第六十四條第二項原規定為：「死刑減輕者，為無期徒
    刑，或為十五年以下十二年以上有期徒刑」；修正後之該條
    項規定為：「死刑減輕者，為無期徒刑」。另刑法第六十五
    條第二項原規定為：「無期徒刑減輕者，為七年以上有期徒
    刑」；修正後之該條項規定為：「無期徒刑減輕者，為二十
    年以下十五年以上有期徒刑」。被告所犯之刑法第三十條第
    一項前段、毒品危害防制條例第四條第一項之幫助販賣第一
    級毒品罪，如後所述，本院爰依刑法第三十條第二項、第五
    十九條規定減輕其刑。而毒品危害防制條例第四條第一項之
    罪法定本刑中有死刑、無期徒刑之規定，經比較結果，自以
    修正前之刑法第六十四條第二項、第六十五條第二項規定有
    利於被告，自應適用該修正前之規定。
(三)、修正前刑法第五十九條規定「犯罪之情狀可憫恕者，得酌量
    減輕其刑」。修正後刑法第五十九條規定「犯罪之情狀顯可
    憫恕，認科以最低度刑仍嫌過重者，得酌量減輕其刑」，僅
    係酌減標準見解法律之明文化，非屬法律變更，故不生新舊
    法比較適用之問題。
(四)、修正前刑法第三十條規定：「幫助他人犯罪者，為從犯。雖
    他人不知幫助之情者，亦同。從犯之處罰，得按正犯之刑減
    輕之」；修正後則規定為：「幫助他人實行犯罪行為者，為
    幫助犯。雖他人不知幫助之情者，亦同。幫助犯之處罰，得
    按正犯之刑減輕之」。觀其修正理由略以：關於現行幫助犯
    之性質，實務及學說多數見解，認係採共犯從屬性說之立場
    ，然第一項關於幫助犯之規定，與現行條文第二十九條第一
    項體例相同，亦滋生共犯獨立性說與從屬性說之爭，依學界
    通說既認幫助犯應採共犯從屬性說之限制從屬形式，爰將「
    從犯」一語修正為「幫助犯」，以杜爭議，並符本意。上開
    法條之文字修正，尚非屬法律之變更，應適用裁判時法律（
    最高法院九十五年第二十一次刑事庭會議紀錄參照）。
三、按海洛因為毒品危害防制條例第二條第二項第一款規定列為
    第一級毒品，依法不得持有、轉讓、販賣。被告乙○○基於
    幫助之意思，參與販賣第一級毒品海洛因之構成要件以外之
    行為，為幫助犯。是核被告所為，係犯刑法第三十條第一項
    前段、毒品危害防制條例第四條第一項之幫助販賣第一級毒
    品罪。公訴意旨認被告所為係犯毒品危害防制條例第四條第
    一項之販賣第一級毒品罪，尚有未洽（理由詳如前述理由一
    所示外，另見理由五）。被告幫助綽號「賜仔」之人販賣第
    一級毒品，為幫助犯，爰依刑法第三十條第二項規定減輕其
    刑。又查，被告幫助綽號「賜仔」之人販賣第一級毒品海洛
    因，固戕害他人之身心，但依現有證據，被告並未從中獲利
    ，相對於長期大量販賣毒品之大毒梟而言，被告所為對社會
    治安及國民健康之危害顯然較輕，倘就被告所犯幫助販賣第
    一級毒品犯行部分仍遽予處以依幫助犯減輕其刑後之最低刑
    度即有期徒刑七年，實屬情輕法重，且難謂符合罪刑相當性
    及比例原則，在客觀上足以令人感覺過苛而予以同情，是被
    告犯罪情狀尚非無可憫恕，爰依刑法第五十九條規定減輕其
    刑，並遞減之。
四、原審認被告犯罪事證明確，予以論罪科刑，固非無見。惟原
    判決就前述理由二之(一)(二)部分未為新舊法之比較適用，已有
    未洽；另既認被告所犯係幫助販賣第一級毒品罪，乃未就正
    犯綽號「賜仔」之人販賣第一級毒品有營利之意圖一情於理
    由欄說明其所憑之依據，亦有未合；再檢察官起訴被告運輸
    第一級毒品及販賣第一級毒品給鄭漢民之行為部分，原判決
    並未予以論述，復有已受請求之事項未予判決之違法。被告
    上訴意旨猶執陳詞，否認犯罪，指摘原判決不當，雖無理由
    ，惟原判決既有上述可議之處，即屬無可維持，自應由本院
    將原判決撤銷改判。爰審酌被告幫助他人販賣海洛因之動機
    、目的、手段、幫助販賣毒品海洛因之數量、其幫助販賣毒
    品海洛因尚未獲得任何利益，及犯後對大部分犯行均交待明
    確之態度等一切情狀，量處主文第二項所示之刑，以示懲儆
    。又被告之上開罪刑，依「中華民國九十六年罪犯減刑條例
    」第三條第一項第七款規定，不予減刑，附予敘明。另按所
    謂幫助犯係指就他人之犯罪加以助力，使其易於實施之積極
    或消極的行為而言，其犯罪態樣與實施犯罪之正犯有別，其
    所處罰者，乃其提供助力之行為本身，而非正犯實施犯罪之
    行為，因此，幫助犯不適用責任共同之原則，對正犯所有供
    犯罪所用或因犯罪所得之物，勿庸併為沒收之宣告。故自證
    人楊偉華、王建智處所扣得之海洛因、行動電話、電子磅秤
    、筆記本等物品，因被告僅係幫助犯，且被告係幫助綽號「
    賜仔」之人販賣第一級毒品海洛因，並非幫助證人楊偉華、
    王建智販賣第一級毒品海洛因，又上開物品亦非被告所有之
    物，亦據被告陳明在卷，非供被告
    本件幫助犯行所用之物，自不於本案宣告沒收，併此敘明。
五、檢察官原起訴被告乙○○明知海洛因屬毒品危害防制條例第
    2條第2項第1款所稱之第1級毒品，非經許可不得運輸、販賣
    ，竟與王建智、楊偉華（均另行起訴）共同意圖營利，基於
    販賣第一級毒品及運輸第一級毒品之犯意聯絡，先由乙○○
    聯繫真實姓名年籍不詳之綽號「賜仔」成年男子，於95 年6
    月30日晚上某時許，攜帶運輸第一級毒品海洛因磚一塊，前
    往臺中市○○區○○路1段93之1號7樓之4乙○○租屋處後，
    經乙○○再聯繫楊偉華，楊偉華旋即於同日晚上9 時許，前
    往上址租屋處樓下車庫，向乙○○拿取上開海洛因磚一塊，
    並議定以170萬元之價格， 向綽號「賜仔」成年男子，販入
    海洛因毒品， 且將海洛因毒品攜帶運輸至臺中市○○路461
    巷21號11樓王建智住處，由王建智保管藏放，並俟機尋找買
    主販售牟利。王建智旋於95年7月10日下午3時44分許，以其
    所持用之0000000000號行動電話，撥打鄭漢民（另行通緝）
    所持用之0000000000號行動電話洽談海洛因毒品交易事宜，
    約定以21萬元之價格，由王建智攜帶海洛因毒品前往交易，
    王建智旋即駕駛車牌號碼1151- PT號自小客車，搭載楊偉華
    ，並攜帶海洛因毒品2包（毛重分別為30公克、37. 5公克）
    ，前往南投市○○路243號鄭漢民住處，交付海洛因毒品1包
    （毛重約30公克）予鄭漢民，並收取販賣毒品所得款項21萬
    元，由王建智分得5萬元， 楊偉華分得16萬元，而共同運輸
    販賣海洛因毒品予鄭漢民。 嗣於同日下午5時50分許，王建
    智與楊偉華因故再次前往鄭漢民上址住處， 欲交付另1包海
    洛因毒品予鄭漢民時，在上址屋外，為臺中市警察局第四分
    局員警及海岸巡防總局中部地區巡防局查緝員當場查獲，並
    在上開自小客車內扣得海洛因毒品1 包（毛重約37.5公克）
    ，在王建智所攜帶之黑色背包內扣得0000000000、00000000
    00、0000 000000號行動電話、旭眾傳呼機各1支、販賣海洛
    因毒品所得款項現金5萬元、咖啡色筆記本1本等物，在楊偉
    華所攜帶之咖啡色背包內扣得0000000000、0000000000、00
    00000000、0000000000、0000000000號行動電話各1 支、販
    賣海洛因毒品所得款項現金16萬元等物，復於同日20時30分
    許，南投市○○路243號鄭漢民住處內，扣得海洛因毒品1包
    （毛重約30公克）、電子磅秤1個、戶口名簿1本、藏放海洛
    因毒品所用之男用黑色短褲1件等物。 同日22時30分許，再
    由王建智帶同員警在臺中市長生巷23之19號旁土地公廟榕樹
    樹幹坑洞內扣得海洛因毒品1包（毛重約35公克）、 及藏放
    海洛因所用之襪子1條（王建智施用毒品部分， 另行起訴，
    楊偉華施用毒品部分，另行不起訴處分）。因而認被告所為
    係犯毒品危害防制條例第四條第一項之販賣第一級毒品罪嫌
    ，另被告運輸第一級毒品海洛因之低度行為，為販賣海洛因
    之高度行為所吸收，不另論罪。然就證人楊偉華、王建智自
    綽號「賜仔」之人取得海洛因部分，被告實係幫助綽號「賜
    仔」之人販賣海洛因給證人楊偉華，被告並非與證人楊偉華
    、王建智共同基於營利之意圖，而向綽號「賜仔」之人販入
    海洛因，被告所為僅成立幫助販賣第一級毒品海洛因罪，均
    已詳如前述。另由證人楊偉華、王建智前開所述，亦難認被
    告就證人楊偉華取得海洛因後交給證人王建智，而後由證人
    王建智交付鄭漢民之行為有所參與，自亦難認被告有何公訴
    人所指與證人楊偉華、王建智共同運輸毒品及共同販賣海洛
    因給鄭漢民之行為。此外，復查無其他積極明確之證據足以
    認定被告有公訴人所指之此部分犯行，不能證明被告犯罪。
    惟因公訴意旨認被告所涉共同運輸第一級毒品罪嫌與經起訴
    販賣第一級毒品但經本院認定為幫助販賣第一級毒品犯行間
    ，有低度之運輸行為為高度之販賣行為所吸收之關係；及被
    告所涉共同販賣第一級毒品給鄭漢民之行為與經起訴販賣一
    級毒品但經本院認定為幫助販賣第一級毒品犯行間，為一罪
    之關係，爰不另為無罪之諭知，附予敘明。
據上論結，應依刑事訴訟法第三百六十九條第一項前段、第三百
六十四條、第二百九十九條第一項前段，毒品危害防制條例第四
條第一項，刑法第十一條、第二條第一項前段、第三十條第一項
前段、第二項、第五十九條、（修正前）第三十三條第五款、（
修正前）第六十四條第二項、（修正前）第六十五條第二項，判
決如主文。
本案經檢察官甲○○到庭執行職務。
中　　華　　民　　國　　96　　年　　8 　　月　　9 　　日
            刑事第四庭    審判長法　官  洪  耀  宗
                                法　官  陳  欣  安
                                法　官  江  德  千
上列正本證明與原本無異。
如不服本判決應於收受送達後十日內向本院提出上訴書狀，其未
敘述上訴之理由者並得於提起上訴後十日內向本院補提理由書 (
均須按他造當事人之人數附繕本)。
                                書記官  吳  麗  琴
中　　華　　民　　國　　96　　年　　8 　　月　　9 　　日
【附錄論罪科刑法條】
刑法第30條：
幫助他人實行犯罪行為者，為幫助犯。雖他人不知幫助之情者，
亦同。
幫助犯之處罰，得按正犯之刑減輕之。
毒品危害防制條例第4條第1項：
製造、運輸、販賣第一級毒品者，處死刑或無期徒刑；處無期徒
刑者，得併科新臺幣1千萬元以下罰金。
